臺灣宜蘭地方法院交通事件裁定　　　　　94年度交聲字第59號
原處分機關　交通部公路總局臺北區監理所宜蘭監理站
異　議　人
即受處分人　甲○○
上列受處分人因違反道路交通管理處罰條例案件，對於交通部公
路總局臺北區監理所宜蘭監理站民國94年2月25日所為之宜監字
第裁43─ACI101061號裁決聲明異議，本院裁定如下：
    主  文
異議駁回。
    理  由
一、原處分意旨略以：異議人即受處分人甲○○於民國93年11月
    2日17時46分，駕駛車牌號碼U5─1103號自小客車，行經台
    北市○○○路○段時（註：應係中山北路五段之誤繕，詳後
    述。），在多車道右轉彎，不先駛入外側車道，經台北市警
    察局交通警察大隊士林分隊以ACI101061號製單舉發，交通
    部公路總局臺北區監理所宜蘭監理站（下稱宜蘭監理站）遂
    依道路交通管理處罰條例第48條第4款、第63條第1項第1款
    規定，裁處受處分人罰鍰新臺幣1千8百元，並記違規點數1
    點。
二、異議意旨略以：於被開單告發之時，異議人行經台北市○○
    ○路○段時，確係行駛於最外側車道，並遵守燈號右轉劍潭
    路，異議人並未有被舉發之違規行為，舉發及裁決機關均無
    法提出違規照片及異議人簽字之舉發違反道路交通管理事件
    通知單，故本件舉發及裁決均不合法，為此，聲明異議，請
    求撤銷原處分。
三、按汽車駕駛人轉彎時，有在多車道右轉彎，不先駛入外側車
    道之情形者，處銀元200元以上600元以下（即新臺幣600元
    以上1800元以下）罰鍰，並記違規點數1點，道路交通管理
    處罰條例第48條第4款、第63條第1項第1款定有明文。又行
    為人有道路交通管理處罰條例之情形者，應填製舉發違反道
    路交通管理事件通知單，當場舉發且被查獲之行為人為受處
    分人時，應將該通知單填記後交付該行為人簽名或蓋章收受
    之，拒絕簽章者，並記明其事由，視為已收受，違反道路交
    通管理事件統一裁罰基準及處理細則第11條第1項第1款亦有
    明定。經查：
（一）異議人甲○○業已坦承「我在舉發的時間，是從中山北路
      五段右轉劍潭路，當初警員要拿舉發違反道路交通管理事
      件通知單給我，但是我沒有收也沒有簽名，中山北路五段
      的道路狀況是二個快車道、一個慢車道。」等事實（見本
      院94年5月18日訊問筆錄）。
（二）其次，證人即開立本件舉發違反道路交通管事件通知單之
      警員王丁賢已到庭結證「ACI101061號舉發通知單是我開
      立，當時異議人是從台北市○○○路○段由北往南方向走
      ，她是在中山北路五段與劍潭路路口違規。中山北路快車
      道同向有二個車道，再隔一個分隔島，旁邊有一個慢車道
      。異議人是從中山北路五段快車道的第二個快車道直接右
      轉往劍潭路行駛，依照規定應該是先轉入慢車道才能右轉
      ，當時我站在劍潭路安全島島頭的位置指揮交通，我看到
      異議人想要從快車道直接右轉彎，便制止她，她不理還是
      直接右轉，我就把她攔停並開單告發，不過異議人沒有在
      舉發違反道路交通管理事件通知單上簽名。如果異議人是
      從慢車道右轉，應該很快的轉過去，我根本無法攔下她。
      我不認識異議人，沒有仇怨糾紛，本件舉發並無錯誤。」
      等情綦詳（見本院94年5月18日訊問筆錄），並提出舉發
      違反道路交通管理事件通知單1件、舉發地點之相片3張供
      參。雖證人王丁賢係本件原處分機關認定異議人有前揭違
      規行為之舉發員警，然因異議人並無法舉出或請本院調查
      其他任何對其有利之證據資料，以使本院對證人王丁賢所
      供述之異議人違規事實產生任何合理之懷疑，且於本件卷
      存證據資料內，亦無任何積極證據足以證明證人王丁賢上
      開供述係屬虛偽，更無足以令人顯信其供述為不可採之品
      性證據或前科證據存在，且衡諸證人王丁賢與異議人素不
      相識，並無宿怨，亦無仇隙，其顯無自陷於偽證罪之追訴
      而構詞誣賴異議人之理，故自不得以證人王丁賢為本件開
      單告發員警，即全盤抹煞其在訴訟上之證人資格或其證詞
      之真實性。換言之，證人王丁賢所為之前揭證詞，應堪信
      為真實，異議人否認證人王丁賢證詞之真實性，辯稱「於
      被開單告發之時，確係行駛於中山北路五段最外側車道，
      並遵守燈號右轉劍潭路，並未有被舉發之違規行為。」云
      云，並不足採。
（三）再者，交通警察製單舉發違反道路交通管理處罰條例所列
      之違規行為，本質上為行政處分，係公務員基於職務上之
      權力，依法就特定具體事件所為之具公法上效果之單方面
      行政行為，基於公務員為公法上行為具有公信力之原則，
      該行政行為當可被推定為真正，其據以依法處分之事實認
      定亦為正確無誤。而本此公信原則，立法者更於道路交通
      管理處罰條例第92條第3項為授權之規定，授權交通部、
      內政部制定違反道路交通管理事件統一裁罰基準及處理細
      則，俾使執勤員警得當機處分以達維護交通秩序、安全之
      行政目的。更何況，交通違規行為通常於瞬間發生並結束
      ，若要求執勤員警所有的舉發行政行為均需預留照相、錄
      音、錄影或其他證據以證其實，則國家維護交通秩序、安
      全之行政措施勢必窒礙難行，故刑事訴訟法就犯罪證據有
      關之規定中，與屬行政秩序罰之交通違規裁罰本質不合之
      部分，於道路交通案件處理程序內，自不在準用之列。從
      而，異議人既未就舉發員警之舉發有誤提出相關證據以供
      調查，本院經查亦無任何證據足資證明舉發員警有捏造事
      實違法取締之情事，則舉發員警本其維護交通秩序、安全
      職責所為之本件舉發，自應受到合法、正確之推定，異議
      人辯稱「舉發及裁決機關均無法提出違規照片，故本件舉
      發及裁決均不合法。」云云，諉無足取。
（四）至於證人即當日與異議人同車之謝沁璉雖到庭證稱「93年
      11月2日17時46分與甲○○在台北市士林區辦事。本件舉
      發當時我在場，我與甲○○坐同車，是甲○○開車，當天
      車子是從中山北路五段往台北的方向走，到了劍潭路的時
      候，我們車子的前面有一部公車及一部白色的轎車，白色
      的轎車右轉，我們就跟著轉，警察站在旁邊就把我們攔下
      來，當時我們的車子走在最右邊的慢車道。」云云，惟證
      人謝沁璉上開證詞，顯然與證人王丁賢證述之前揭情節不
      符，且審酌證人謝沁璉所另供承「伊與異議人為朋友關係
      ，異議人遭舉發當天是特地載伊到台北辦事」乙情（見本
      院94年5月25日訊問筆錄），堪認證人謝沁璉之記憶或陳
      述，容有因其與異議人為朋友，且異議人係受其連累遭舉
      發罰款，而產生誤認、曲解、誇大、迴護及失真之虞，故
      證人謝沁璉之證言尚難採認為真實，更無從依其證言，即
      認定證人王丁賢前揭證詞為虛假。
（五）從而，揆諸前述（一）至（四）之說明，異議人於舉發時
      間即93年11月2日17時46分，駕駛U5─1103號自小客車，
      行經多車道之台北市○○○路○段道路時，於右轉彎前，
      未先駛入外側車道即逕行右轉劍潭路之違規事實，已堪認
      定，本件裁決機關將異議人違規地點記載為「中央北路4
      段」，顯與證人王丁賢所提出舉發違反道路交通管事件通
      知單上之記載不符，自係誤繕，應予更正之，附此敘明。
（六）又異議人拒絕在舉發員警所開立之ACI101061號舉發通知
      單簽名，且拒絕收受該舉發單，舉發員警遂在舉發單上記
      載「拒簽」字樣等事實，業據被告自承在卷，核與證人王
      丁賢證述之情節相符，並有上開舉發通知單在卷可稽，則
      依前述違反道路交通管理事件統一裁罰基準及處理細則第
      11條第1項第1款之規定，應視為異議人已收受上開舉發通
      知單。因此，異議人辯稱「舉發及裁決機關均無法提出異
      議人簽字之舉發違反道路交通管理事件通知單，故本件舉
      發及裁決均不合法。」云云，諉無足取。
四、綜上所述，原處分機關所為之本件裁決，核與前舉道路交通
    管理處罰條例第48條第4款、第63條第1項第1款之規定相符
    ，並無違法或不當之處，故異議人以首揭情詞，對於上開裁
    決提起異議，並無理由，應予駁回。
五、據上論斷，依道路交通案件處理辦法第19條，裁定如主文。
中　　華　　民　　國　　94　　年　　6　　月　 　13　　日
                  臺灣宜蘭地方法院交通法庭
                      法　官  劉 家 祥
以上正本證明與原本無異。
如不服本裁定，應於裁定送達後5日內，向本院提出抗告狀（應
附繕本）。
                      書記官  邱 淑 秋
中　　華　　民　　國　　94　　年　　6 　　月　　16　　日
